臺灣士林地方法院刑事判決　　　　　　　　　　　　　九十二年度訴字第六七五號
　　公　訴　人　臺灣士林地方法院檢察署檢察官
　　被　　　告　丙○○
　　指定辯護人　本院公設辯護人　乙○○
右列被告因強盜案件，經檢察官提起公訴（九十二年度偵字第八五七一號），本院判
決如左：
    主  文
丙○○連續意圖為自己不法之所有，攜帶兇器，以強暴、脅迫，至使不能抗拒，而使
他人交付其物，處有期徒刑柒年貳月。扣案之尖刀壹把沒收。又意圖為自己不法之所
有，以恐嚇使人將本人之物交付，未遂，處有期徒刑月。應執行有期徒刑柒年肆月
。扣案之尖刀壹把沒收。
    事  實
一丙○○因無力支付女友進行人工流產手術所需款項，乃基於意圖為自己不法之所有
  之概括犯意，自民國九十二年五月三日起至同年七月八日止，連續在臺北縣中和市
  及臺北市南港區等地，持其所有之客觀上具有危險性可供兇器使用之尖刀一把，進
  入附表編號一、二及附表編號四、五之７—及福客多便利商店後，以持該把尖刀
  抵住值班店員之頸部或腰部，並向值班店員嚇稱把錢拿出來等語之強暴、脅迫方式
  ，至使前開商店值班店員不能抗拒，而交付金錢，或打開收銀機，任由丙○○自行
  取走收銀機內之金錢，得手後即騎乘機車逃逸（各次行為之時間、地點、便利商店
  值班店員姓名、行為方法及所得款項均詳如附表所示）。丙○○復基於為自己不法
  所有之意圖，於九十二年五月十八日凌晨一時許，進入附表編號三之便利商店內，
  先佯裝購物，待店員丁○○為之結帳時，乃向店員丁○○恫稱把錢交出來等語，致
  店員丁○○心生畏懼，惟因店員丁○○前於附表編號一之時間曾遭丙○○持刀強盜
  財物，已有警覺，乃持所備妥之球棒反擊，丙○○見狀隨即離去而未取得財物，店
  員丁○○亦未報警處理。後因丙○○在附表編號五之臺北市○○區○○路十九之一
  號福客多便利商店內，於遂行強盜犯行前佯欲選購商品，而徒手拿取遊戲光碟一盒
  ，經警在該遊戲光碟盒上採得指紋，送驗後其中二枚核與丙○○左拇指及右拇指指
  紋相符，始循線查獲，並扣得丙○○所有之作案尖刀一把。丙○○在為警查獲後，
  於未被有偵查犯罪職權之公務員發覺前述附表編號三之犯行前，主動向員警坦承為
  行為人，而自首犯罪並接受裁判。
二案經臺北市政府警察局南港分局報告臺灣士林地方法院檢察署檢察官偵查起訴。
    理  由
一訊據被告於警詢、偵查及本院審理中均供承有於附表編號一、二及附表編號四、五
  所示時間，持尖刀進入便利商店內，向值班店員嚇稱將錢拿出來等語後，取走收銀
  機內財物之事實，並坦認確有附表編號三所示之恐嚇取財未遂犯行，核與證人即７
  —便利商店值班店員丁○○、福客多便利商店值班店員甲○○於本院審理中所為
  之證述大致相符，被告自白與事實相符，應屬可採。但矢口否認有以尖刀抵住值班
  店員之強暴行為，辯稱僅持刀作勢云云。惟查：
  (一)被告於附表編號一之時間，在此７—便利商店為強盜犯行之情節，係被告頭戴
    半罩式之安全帽及口罩，進入店內後，即自外套中取出尖刀架在值班店員丁○○
    之頸部，並稱把錢交出來等語，證人丁○○因被告將刀架在頸部而行動受到限制
    ，內心感到緊張、害怕，即交付新台幣（下同）五千多元等情，業據證人丁○○
    於本院審理中證述甚詳。
  (二)被告於附表編號二之時間，在該間福客多便利商店，以尖刀架在店員甲○○之頸
    部，迫使店員甲○○自熱狗機走到收銀機旁打開收銀機，被告即自行取出收銀機
    內金錢共計七千多元後逃逸，又於附表編號四之時間，乘店員甲○○蹲在便利商
    店大門口附近整理舊報紙時，先以尖刀抵住店員甲○○之頸部，待店員甲○○站
    起後，改以尖刀頂住伊腰部，並在店員甲○○打開收銀機後自行取走二千多元，
    復於附表編號五之時間，佯裝購買遊戲光碟片，於店員甲○○為之結帳時，將刀
    取出抵住伊腰部，並稱把錢拿出來，再自收銀機內取走一千五百多元之情，亦據
    證人甲○○於本院結證明確。
  (三)經本院勘驗附表編號二、五之福客多便利商店內監視攝影機之錄影帶，畫面顯示
    ：「1.九十二年五月三日五點三十三分許，有一男子戴安全帽，從畫面上左上角
    之大門進入店內，隨即以右手從外套內側取出一把刀子，並以左手推店員，右手
    呈頂住姿勢，與店員一前一後進入櫃臺，先至靠大門之收銀機。由店員打開收銀
    機後，該名男子即以左手取出收銀機之錢，二人再以相同姿勢至靠店內的收銀機
    ，再由店員打開收銀機後，該名男子即自行取出金錢後離去。整個過程，店員雙
    手均是舉起的姿勢。2.九十二年七月八日三點五十八分二十三秒，有一男子戴安
    全帽，從畫面上左上角之大門進入店內先往貨架區，後見該男子手拿一個盒狀物
    放置於櫃臺，店員從店內走出至櫃臺處，該男子從右褲袋取出某物並靠近店員，
    進入櫃臺靠大門之收銀機旁，該名男子背對鏡頭看不清手上所持物品有無抵住店
    員，但兩人非常靠近，見店員打開收銀機並舉起雙手，該名男子即以左手至收銀
    機拿錢，店員與男子又至靠內側之收銀機，店員打開收銀機後，該名男子並未取
    錢即離開。」有附於本院卷之勘驗筆錄可稽，並有翻拍畫面存卷可佐（見偵卷第
    五頁至第一三頁、偵卷第四六頁至第四九頁）。被告於警詢中並坦承即為錄影帶
    內所攝男子（見偵卷第二五頁）。
  (四)被告有持刀抵住證人丁○○與甲○○身體部位之情，既經證人丁○○及甲○○指
    訴詳細，且受人持刀壓制而被迫交付金錢或任由取走財物，並非生活中常歷之經
    驗，倘遭遇此境，必當印象深刻，又證人丁○○及甲○○與被告素不相識，復無
    怨隙，當無設詞誣陷被告之理。再由上述勘驗附表編號二、五之監視錄影帶結果
    以觀，因被告與證人甲○○均背對監視攝影機之故，雖無從明確見及被告所持尖
    刀有無接觸店員甲○○之身體部位，然依附表編號二之監視攝影機所拍攝畫面，
    被告係以左手推店員甲○○前進，持刀之右手彎曲呈頂住姿勢，且證人甲○○於
    整個過程中雙手均舉起，又據附表編號五之監視攝影機所攝結果，被告與證人甲○○二人非常靠近，且證人甲○○亦舉起雙手，足認證人甲○○當下應係處於生
    命、身體容有可能遭受即時危險之狀態，方會以雙手舉起之方式表達絕無反抗之
    意，是以證人丁○○、甲○○所為證述，自堪採信。至證人甲○○雖證稱於附表
    編號二之時點，係遭被告持尖刀抵住頸部，而與監視錄影帶所示係抵住腰部略有
    不符，但證人甲○○係遭被告強盜三次，細節或因此有所混淆，而應以科學方法
    重現現場之錄影帶畫面為準，惟此均無礙於被告強盜犯行之認定。況衡以便利商
    店櫃臺內，通常均僅容店員一人通過，空間狹隘，縱被告僅係以尖刀作勢，在此
    極近距離間對證人丁○○、甲○○揮舞揚動，亦足對證人丁○○、甲○○之生命
    、身體形成立即之危險，而達壓制證人丁○○、甲○○意思自由，至不能抗拒之
    程度。是被告辯稱並未持刀抵住證人丁○○、甲○○身體，僅係持刀作勢云云，
    並不足採，且均無解其強盜犯行之成立。
  (五)就附表編號三之時間，證人丁○○雖證稱係於九十二年六月二十八日發生等語，
    然質之何以記得發生時點，證人丁○○則陳稱其僅憑記憶等語，惟被告就附表編
    號三之發生時間，自警詢、偵查迄本院審理時，均明確供稱係與附表編號四同日
    ，於警詢中更供稱於九十二年五月十八日在附表編號三之７—便利商店，因店
    員用球棒反抗，所以未得逞，就逃往南港方向，而在當天犯下第二件強盜案等語
    （見偵卷第二一頁），參酌被告於附表編號一在中和市之７—便利商店強盜取
    得財物之後，亦隨即轉往附表編號二在臺北市南港區之福客多便利商店，是以被
    告供稱附表編號三犯行之發生時間，與證人丁○○所證述之時點，顯然更具有特
    殊可信之基礎，復以證人丁○○亦證稱自九十二年五月三日發生附表編號一之事
    件，至九十二年七月十日被告為警查獲之日止，期間其值班時僅再遇搶一次，也
    未聽聞同事有提起遭搶情事等語（見本院卷第五七至五八頁），綜衡上情，應以
    被告所供述之九十二年五月十八日為附表編號三犯行之正確發生日期。
  (六)末查有關被告強盜所得之金錢，被告與證人丁○○及甲○○所各自陳述之金額雖
    有不同，然查證人丁○○與甲○○為便利商店店員，職管店內營收，且如便利商
    店有金錢損失，證人丁○○及甲○○或有可能對商店負賠償之責，則彼等對於損
    失金額之多寡，應較被告更為關注，故彼等所陳述之金額，應較為可信。又證人
    丁○○及甲○○雖於警詢中分別證稱依附表編號一、二、四、五之順序，各為五
    千六百元、六千八百九十元、二千元及一千三百五十六元，然按被告以外之人於
    審判外之言詞或書面陳述，除法律有規定者外，不得作為證據，刑事訴訟法第一
    百五十九條第一項定有明文。本案被告對於證人丁○○、甲○○司法警察調查中
    之陳述不同意作為證據（見本院卷第一三頁），復無刑事訴訟法第一百五十九條
    之三所列各款情事，是上開證人丁○○、甲○○於警詢中所為之陳述，原則上均
    無證據能力，本院不得作為判斷之依據，自應以證人丁○○、甲○○於本院審理
    中所為之證述為準，即按附表編號一、二、四、五之排列，依序為五千多元（見
    本院卷第三六頁）、七千多元（見本院卷第四六頁）、二千多元（見本院卷第四
    九頁）、一千五或一千六百多元（見本院卷第五０頁）。再查證人甲○○因時隔
    甚久不復記憶，故無從確認附表編號五之金額，而僅證稱是一千五或一千六百多
    元，此經證人甲○○陳稱在卷，惟無其他積極證據足認當日證人甲○○所受損失
    確為一千六百多元，該項利益自應歸屬於被告，而以一千五百多元為當次被告強
    盜所得財物金額。
  (七)本案被告持尖刀抵住證人丁○○及甲○○身體部位，並於附表編號一、五之犯行
    脅迫證人丁○○、甲○○稱將錢拿出來，至證人丁○○及證人甲○○因畏懼而交
    付金錢，或任由被告取出收銀機內財物，業據證人丁○○及甲○○證述甚詳，並
    有前開勘驗結果為憑，復審酌被告於附表編號一、二及附表編號四、五所示之時
    間、地點，在凌晨時分人煙稀少之際，至便利商店持客觀上足以造成人之生命、
    身體危險之尖刀，抵住證人丁○○及證人甲○○之身體，證人甲○○更因而舉起
    雙手任由被告遂行犯行，綜合上情客觀判斷，被告附表編號一、二及附表編號四
    、五之犯行，已足以使證人丁○○及甲○○之意思自由完全受到壓抑，客觀上已
    達不能抗拒之狀態。而證人丁○○並證稱在附表編號三，被告向之恫嚇把錢拿出
    來時，會感到害怕等語明確（見本院卷第四三頁），又被告於遂行附表編號五之
    強盜犯行前佯欲選購商品，而在收銀機櫃臺旁徒手拿取遊戲光碟一盒，經警在該
    遊戲光碟盒上採得指紋，送驗後其中二枚與被告之左拇指及右拇指之指紋相符，
    有內政部警政署刑事警察局九十二年七月十一日刑紋字第０九二０一三二０三四
    號鑑驗書附卷可參（見偵卷第五二頁至五七頁），此外，並有扣案之尖刀一把可
    證，綜上所述，本件事證明確，被告犯行，堪以認定。
二核被告就附表編號一、二、四、五之犯行，係犯刑法第三百三十條第一項之加重強
  盜罪，就附表編號三之犯行，係犯同法第三百四十六條第三項、第一項之恐嚇取財
  未遂罪。公訴人雖認被告於附表編號三之該次犯行，亦係犯刑法第三百三十條第二
  項、第一項之加重強盜未遂罪，惟按恐嚇行為不以將來之惡害通知為限，即以強暴
  脅迫為手段，而被害人未達於不能抗拒之程度者，亦屬之（最高法院八十年第四次
  刑事庭決議參照），是刑法上強盜罪與恐嚇取財罪之區別，係以被告對被害人施用
  威嚇之程度為準，如其程度尚不足以壓抑被害人之意思自由，被害人並非不能抗拒
  ，或未達於不能抗拒之程度，其交付財物與否，仍有自由斟酌之餘地者，僅應成立
  恐嚇取財罪。至被告之行為是否使被害人已達不能抗拒之程度，應按常人所能抗拒
  之程度參酌認定。查本件被告斯時雖向證人丁○○恫嚇稱將錢拿出來等語，惟此際
  證人丁○○是站在櫃臺內，業經證人丁○○證稱在卷，則證人丁○○與被告間既有
  間隔屏障，參以證人丁○○在取出預先準備之球棒向被告揮擊時，尚未觸及被告，
  被告即行離去之情，由上開當時存在之客觀情狀判斷之，被告雖恫嚇證人丁○○交
  付金錢，惟難認被告之行為客觀上已完全壓制證人丁○○之意志自由而達不能抗拒
  之程度，是公訴人此部分起訴法條尚有未洽，惟因起訴基本事實相同，爰就此部分
  依法變更起訴法條，併此敘明。被告先後多次加重強盜犯行，時間緊接，方法相同
  ，且均觸犯構成要件相同之罪，顯係基於概括犯意而為之，為裁判上一罪之連續犯
  ，依刑法第五十六條之規定，從一情節最重之附表編號一攜帶兇器，以強暴、脅迫
  至使不能抗拒，而使他人交付其物罪處斷，並加重其刑。被告所犯上開連續加重強
  盜及恐嚇取財未遂二罪間，犯意各別，行為互殊，應予分論併罰。就附表編號三犯
  行，被告雖已向證人丁○○恫嚇交付財物，而著手恐嚇行為之實施，惟尚未取得財
  物，即為證人丁○○所阻而離去，屬未遂階段，應依刑法第二十六條前段之規定，
  減輕其刑。又被告於九十二年七月十日為警查獲後，在附表編號三之犯行，未被有
  偵查犯罪職權之機關發覺前，即於警察詢問有無再犯其他案件時，主動告知偵查員
  其另涉犯附表編號三之犯行，且帶同警方至附表編號三之７—便利商店，此觀九
  十二年七月十日上午九時五分在南港派出所所製作之警詢筆錄，有關提問方式及回
  答內容之記載：「（問：有無再犯過其他案件？）有，‧‧‧第二次跟在南港第二
  次的日期是一樣，時間大約是一時許，在也是在中和的同一家７—，但是沒有得
  逞，因為店員有了第一次的經驗，所以第二次我去的時候就被店員以球棒還擊。」
  （見偵卷第二０頁反面），及九十二年七月十日下午二時五十五分同在南港派出所
  ，所製作之警詢筆錄之記載：「（問：你於今日十三時帶同警方至中和市○○街一
  號的７—，就是今年五月三日三時許及五月十八日一時許，這兩起強盜案，是否
  就是確定你於第二次筆錄中所言之犯罪地點？）是的。」（見偵卷第二二頁反面）
  即明，再審酌證人丁○○第一次製作警詢筆錄之時間、地點，並非在警局，而係於
  九十二年七月十日下午一時五分，在中和市○○街一號之７—便利商店內，有該
  警詢筆錄附於偵卷可佐（見偵卷第二九頁），證人丁○○亦於本院審理中證稱就附
  表編號三之犯行並未報案等語明確（見本院卷第四一頁），足認被告就附表編號三
  之犯行，確係在有偵查職權機關未發覺前，即向警方自動表明犯罪，且未逃避裁判
  ，合於自首之要件，故被告就附表編號三之犯行，應依刑法第六十二條前段規定減
  輕其刑，並依法再遞減輕其刑。至辯護意旨為被告辯護稱：依卷宗資料及被告於本
  院審理時之證述，除附表編號四、五外之犯行，均係被告自己坦承犯行，依最高法
  院八十年度台上字第四三二七號判決意旨，有無自首乃單純之事實認定問題，與裁
  判上一罪之法理無關，自無所謂一部自首效力是否及於全部之審判不可分原則之適
  用，因之裁判上一罪之犯罪事實有無自首，仍應就全部犯罪行為，分別為個別的觀
  察認定，並就各個自首之犯罪行為分別適用自首規定減輕其刑，爰請審酌被告就附
  表編號一、二之犯行有無自首減輕之適用等語。惟查：自首得以邀刑法減輕其刑之
  恩典，係為獎勵行為人犯罪悔過投誠，並因而減少司法訴追偵查資源之浪費，被告
  就裁判上一罪之部分行為為有偵查犯罪職權之機關發覺後，方自動陳述其他未被發
  覺部分之犯罪行為，已非先有悔過之意，且犯罪之偵查權亦已發動，與自首之立法
  目的尚屬有間，又連續犯為裁判上一罪，依刑法第五十六之規定，應以一罪論，故
  無從割裂各次犯行而分別適用法律為科刑之處斷，此項見解，除為最高法院七十三
  年度第二次刑事庭會議決議（二）所確認外，且綜觀最高法院近來判決，亦均同此
  意旨（最高法院九十一年度台上字第四五五九號判決、九十二年度台上字第三０七
  號判決、九十二年度台上字第五八八五號判決、九十三年度台上字第二０四號判決
  意旨參照），辯護意旨認被告就附表編號一、二之犯行，亦有自首規定之適用，容
  有誤會。爰審酌被告並無犯罪前科，有臺灣高等法院被告全國前案紀錄表可佐，素
  行堪稱良好，正值青壯之年，本應思憑自己之力經營生活，竟因為籌措女友流產手
  術費用，一時經濟困窘，在凌晨人煙稀少之際，屢次持刀強盜便利商店或為恐嚇取
  財之犯行，而對遇搶之值班店員心理造成恐懼，且對社會治安戕害甚大，惟其犯後
  尚能坦承犯行，並表悔悟，且強盜所得財物總計近二萬元，非屬鉅額等一切情狀，
  分別量處如主文所示之刑，並定其應執行之刑。扣案之尖刀一把，乃被告用以犯附
  表編號一、二、四、五犯行所用之物，且為被告所有，業據被告供承在卷，應依刑
  法第三十八條第一項第二款宣告沒收。
據上論斷，應依刑事訴訟法第二百九十九條第一項前段、第三百條、刑法第五十六條
、第三百三十條第一項、第三百四十六條第三項、第一項、第二十六條前段、第五十
一條第五款、第六十二條前段、第三十八條第一項第二款，罰金罰鍰提高標準條例第
一條前段，判決如主文。
本案經檢察官謝榮林到庭執行職務。
中      華      民      國    九十三    年      三      月     十一     日
                                    臺灣士林地方法院刑事第四庭
                                審判長法  官  林  秀  鳳
                                              法  官  何  信  慶
                                              法  官  許  碧  惠
右正本證明與原本無異。
如不服本判決，應於判決送達後十日內，向本院提出上訴狀。
                                              書記官  陳  美  英
中      華      民      國    九十三    年      三      月     十一     日
附錄本判決論罪科刑依據之法條：
刑法第三百三十條第一項：
  犯強盜罪而有第三百二十一條第一項各款情形之一者，處七年以上有期徒刑。
刑法第三百四十六條：
  意圖為自己或第三人不法之所有，以恐嚇使人將本人或第三人之物交付者，處六月
  以，處六月以上五年以下有期徒刑，得併科一千元以下罰金。
  以前項方法得財產上不法之利益，或使第三人得之者，亦同。
  前二項之未遂犯罰之。
附表（時間均為九十二年）
┌─┬──────┬──────┬─────┬─────────┬────
│  │時間        │地點        │便利商店  │行為方法          │所得財物
│  │            │            │店員姓名  │                  │
├─┼──────┼──────┼─────┼─────────┼────
│一│五月三日凌晨│臺北縣中和市│７—    │以尖刀架在丁○○頸│五千多元
│  │三時二十分許│忠孝街一號  │店員丁○○│部，並恫嚇稱把錢交│
│  │            │            │          │出來，而以強暴、脅│
│  │            │            │          │迫之方法，至使店員│
││            │            │          │丁○○不能抗拒交付│
│  │            │            │          │金錢              │
├─┼──────┼──────┼─────┼─────────┼────
│二│五月三日凌晨│臺北市南港區│福客多    │以尖刀抵住店員林穎│七千多元
│  │五時三十三分│三重路十九之│店員甲○○│昌腰部，而以強暴方│
│  │許          │一號        │          │法至使店員甲○○不│
│  │            │            │          │能抗拒，打開收銀機│
│  │            │            │          │，任由被告取走金錢│
├─┼──────┼──────┼─────┼─────────┼────
│三│五月十八日  │臺北縣中和市│７—    │向店員丁○○恫嚇稱│因遭店員
│  │凌晨一時許  │忠孝街一號  │店員丁○○│把錢拿出來，致使店│丁○○以
│  │            │            │          │員丁○○心生畏懼  │球棒反擊
│  │            │            │          │                  │而未取得
│  │            │            │    │                  │財物
├─┼──────┼──────┼─────┼─────────┼────
│四│五月十八日  │臺北市南港區│福客多    │先以尖刀抵住店員林│二千多元
│  │凌晨三時二十│三重路十九之│店員甲○○│穎昌之頸部，再改以│
│  │五分許      │一號        │          │尖刀頂住店員甲○○│
│  │            │            │          │腰部，以此強暴方法│
│  │            │            │          │至使店員甲○○不能│
│  │            │            │          │抗拒，打開收銀機，│
│  │            │            │          │任由被告取走金錢  │
├─┼──────┼──────┼─────┼─────────┼────
│五│七月八日凌晨│同右        │同右      │以尖刀抵住店員林穎│一千五百
│  │三時五十八分│            │          │昌腰部，並恫稱把錢│多元
│  │許          │            │          │拿出來等語，以此強│
│  │            │            │          │暴、脅迫方法，至使│
│  │            │            │          │店員甲○○不能抗拒│
│  │            │            │          │，打開收銀機，任由│
│  │            │            │          │被告取走金錢      │
└─┴──────┴──────┴─────┴─────────┴────
